【裁判字號】    99,訴,1093
【裁判日期】    991223
【裁判案由】    偽證等
【裁判全文】
臺灣高雄地方法院刑事判決              99年度訴字第1093號
公  訴  人  臺灣高雄地方法院檢察署檢察官
被      告  易錢之
            林隆富
            黃月珠
上列被告因偽證等案件，經檢察官提起公訴（99年度偵字第
10071 、16850號），本院判決如下：
    主  文
易錢之犯不能安全駕駛動力交通工具罪，處拘役伍拾日，如易科
罰金，以新臺幣壹仟元折算壹日。又教唆犯偽證罪，處有期徒刑
拾月。
林隆富犯偽證罪，處有期徒刑陸月。
黃月珠犯偽證罪，處有期徒刑陸月。
    事  實
一、易錢之於民國99年2 月25日某時許，在不詳地點飲用酒類後
    ，已達不能安全駕駛動力交通工具之程度，猶騎乘車牌號碼
    XUM-717 號重型機車返家，於99年2 月26日凌晨1 時20分許
    ，行經高雄市三民區○○○路大順橋上時，為警攔查，並以
    酒精測定器對其實施檢測吹氣，其吐氣所含酒精濃度達每公
    升0.60毫克。嗣易錢之為圖卸責，竟基於教唆偽證之犯意，
    於99年4 月2 日臺灣高雄地方法院檢察署檢察官偵查訊問前
    某時，教唆友人林隆富、黃月珠於偵訊時為偽證，而林隆富
    、黃月珠基於迴護好友之動機，均明知證人具結後有據實陳
    述義務及偽證罪之刑罰效果，卻仍基於偽證之犯意，接續於
    99年4 月2 日、99年5 月5 日檢察官偵訊時，以證人身分供
    前具結，就是否於99年2 月26日凌晨在住處誤拿含酒精成分
    之蜂膠與易錢之飲用以抒解其痔瘡發作疼痛等就案情有重要
    關係之事項，林隆富於99年4 月2 日證稱：「易錢之說他肚
    子痛又大便有血，黃月珠叫我拿山竹果飲料給易錢之喝，因
    為她很懶，不想去拿，易錢之在樓下坐，我在樓上泡蜂膠，
    因為我聽錯了，黃月珠用國語說叫我拿『山竹果』飲料給易
    錢之喝，我聽成『蜂膠』，我泡了3 罐多蜂膠給易喝」等語
    ，並於99年5 月5 日證稱：「泡給易錢之吃的蜂膠還有4 罐
    ，我泡了2 罐多給易錢之喝」等語；黃月珠於99年4 月2 日
    證稱：「易錢之說他肚痛，我們有在販售可以治病止痛有療
    效的山竹果飲料，林隆富聽錯了，拿了3 罐蜂膠泡水給易錢
    之喝」等語，並於99年5 月5 日證稱：「易錢之說他下腹疼
    痛，我們要泡山竹果給他吃，誤拿蜂膠」等語之虛偽證述。
二、案經高雄市政府警察局三民第二分局報告暨臺灣高雄地方法
    院檢察署檢察官自動檢舉偵查起訴。
    理  由
一、證據能力之判斷─
    本判決據以認定事實之各項證據，其中關於傳聞證據部分，
    除合於刑事訴訟法第159 條之1 至4 或其他傳聞例外規定，
    本有證據能力外，餘均經檢察官及被告易錢之、林隆富、黃
    月珠於本院同意作為證據（本院審訴卷第26頁背面），本院
    審酌各該證據作成時之情況，認作為證據並無不當，依同法
    第159 條之5 規定，均得作為證據，合先敘明。
二、認定事實所憑證據及被告之辯解─
    訊據被告易錢之、林隆富、黃月珠均矢口否認有前揭犯行，
    被告易錢之辯稱：伊於本件案發時並未喝酒，自無教唆被告
    林隆富、黃月珠偽證云云；被告林隆富、黃月珠均辯稱：伊
    在檢察官那所講的內容都實在云云。經查：
  (一)公共危險罪部分
  1.被告易錢之於99年2 月26日凌晨1 時20分許，騎乘車牌號碼
    XUM-717 號重型機車行經高雄市三民區○○○路大順橋上時
    ，為警攔查，並以酒精測定器對其實施檢測吹氣，其吐氣所
    含酒精濃度達每公升0.60毫克等情，有高雄市○○○○○道
    路交通事故當事人酒精測定紀錄表（警一卷第8 頁）、高雄
    市政府警察局舉發違反道路交通管理事件通知單（警一卷第
    9 頁）、刑法第185 條之3 案件測試觀察紀錄表（警一卷第
    10頁）、XUM-717 號重型機車行照影本（警一卷第15頁）在
    卷可憑，且為被告易錢之所不爭執（本院審訴卷第28頁背面
    ），此部分事實應堪認定。
  2.被告易錢之於警詢時辯稱：警方於99年2 月26日在高雄市○
    ○○路攔檢時，伊沒有喝酒云云（警一卷第4 頁），於偵訊
    時辯稱：99年2 月26日凌晨1 時許，伊痔瘡發作很痛，就請
    被告林隆富拿山竹果飲料泡溫水給伊喝，被警方查獲時，伊
    沒有喝酒，不知道酒精成分何來云云（偵一卷第4-5 頁），
    於本院準備程序時辯稱：伊於99年2 月26日經警查獲時，因
    有胃病，被告林隆富在重聽之情況下，誤拿蜂膠加水給伊喝
    ，伊以為那是山竹果云云（本院審訴卷第28頁），被告初於
    警詢時並未陳稱其於本件案發當日身體有何不適，於偵訊時
    辯稱「痔瘡」發作，嗣於本院準備程序時則辯稱有「胃病」
    ，是其前後供述迥異，辯詞是否可信，已非無疑。
  3.被告林隆富於本院審理時雖陳稱：伊於偵查中提供給檢察官
    之包裝盒PROPOL2 蜂膠2 瓶，就是本件案發前，1 次泡2 瓶
    多給被告易錢之喝的蜂膠云云（本院訴字卷第59頁），惟經
    本院當庭勘驗被告林隆富於偵查中提出之上開蜂膠（含包裝
    盒），勘驗結果為：「一、蜂膠外包裝盒上記載「維奇草本
    CAPE濃縮蜂膠液」、成份：PROPOL2 EMF 蜂膠濃縮萃取物、
    植物性甘油、檸檬精油。外包裝上面記載包裝：65毫升。二
    、蜂膠外包裝盒上記載使用建議：使用前請搖勻。每天使用
    一到二次，每次按壓四下，用溫水或果汁（約120 毫升）稀
    釋後飲用。三、瓶上記載文字均無中文。四、林隆富於偵查
    及本院審理中提出之PROPOL2 蜂膠為相同之物品。」，又經
    本院當庭測量按壓4 次蜂膠之溶液數量為4CC ，均有本院之
    勘驗筆錄在卷可憑（本院訴字卷第60、62頁），足認蜂膠之
    正常服用方式應係按壓4 次加水稀釋，且按壓4 次蜂膠溶液
    數量為4CC ，參以蜂膠液一般不適合直接飲用乙節，有財政
    部國庫署98年12月8 日函在卷可參（偵二卷第32頁），足認
    被告林隆富上開陳稱於本件案發前1 次泡2 瓶多蜂膠給被告
    易錢之喝云云，顯與常情有悖，殊無可採。
  4.又被告易錢之曾於另案酒後駕車案件，辯稱其飲用6 瓶維奇
    草本蜂膠（該中文名稱與本件被告林隆富於偵、審中提出者
    相同），經送行政院衛生署藥物食品檢驗局檢驗結果，其中
    每瓶酒精含量高達百分之66.2，經檢察官認其辯稱係因蜂膠
    液外包裝而導致有酒精成份反應，尚非虛妄，而予不起訴處
    分等情，有臺灣高雄地方法院檢察署檢察官98年偵字第
    20349 號不起訴處分書（偵二卷第34-35 頁）、行政院衛生
    署98年12月11日函（偵二卷第33頁）在卷可憑，堪認被告易
    錢之於本件案發前顯已明知上開蜂膠產品含濃度甚高之酒精
    成分，且因服用上開蜂膠產品而曾有經警移送酒後駕車涉犯
    公共危險罪嫌之經驗。苟被告易錢之於本件所辯為真，殊無
    於經被告林隆富提供與前案相同蜂膠產品大量飲用後，仍執
    意駕駛上開車輛而甘冒經警攔檢後取締酒後駕車風險之理，
    足認被告易錢之於本件案發前應非服用上開蜂膠產品始導致
    酒測濃度逾標準值，被告易錢之前揭所辯應係事後卸責之詞
    ，洵無可採。
  5.再者，被告林隆富於本院審理時陳稱：被告易錢之是說要吃
    山竹果，但伊誤拿成蜂膠給被告易錢之喝云云（本院訴字卷
    第30頁），然經本院當庭勘驗被告林隆富提出之XANGO 讚果
    （即山竹果飲料），勘驗結果為：「一、已倒入清水之
    PROPOL2 蜂膠顏色為淡米黃色，氣味有些許蜂蜜味道。二、
    XANGO 讚果顏色為葡萄汁之顏色（紅褐色），氣味為含有蔓
    越莓等綜合果汁的味道。三、未加清水之蜂膠味道為帶有辛
    辣味的蜂蜜味道、顏色為較深之米黃色。」，有本院之勘驗
    筆錄在卷可憑（本院訴字卷第61頁），足認倒入清水之上開
    蜂膠顏色為淡米黃色，倒入清水之山竹果飲料顏色則為紅褐
    色，二者之顏色迥異，且蜂膠味道為帶有辛辣味的蜂蜜味道
    ，氣味與呈果汁味道之山竹果飲料亦有異。衡情，被告易錢
    之既曾因服用上開蜂膠而遭警移送酒後駕車罪嫌已如前述，
    倘被告林隆富誤倒上開蜂膠與被告易錢之服用，被告易錢之
    應得即時辨識上開蜂膠之氣味，殊無仍飲用上開蜂膠並駕駛
    上開車輛經警移送公共危險罪嫌後，始知其誤飲蜂膠之可能
    ，此益徵被告易錢之於本件經酒測濃度逾標準值絕非因誤飲
    上開蜂膠所致，至證人即被告林隆富、黃月珠於偵訊時雖均
    證稱被告易錢之是喝被告林隆富誤取之上開蜂膠云云，惟渠
    等之證詞虛偽不實（詳如後述），自無從據為被告易錢之有
    利之認定。
  (二)偽證罪部分
  1.被告林隆富、黃月珠於99年4 月2 日、99年5 月5 日檢察官
    偵訊時，以證人身分作證前，均先後經承辦檢察官諭知具結
    之意義及偽證之處罰，並踐行刑事訴訟法第181 條、第186
    條第2 項被告得拒絕證言之程序後，被告林隆富、黃月珠表
    示同意作證，並親自朗讀結文後簽名，以擔保所述實在後，
    始為證述，並分別為上開事實欄所載與案情有重要關係之證
    述內容等情，有證人結文（偵一卷第8 、9 、40、41頁）、
    臺灣高雄地方法院檢察署99年4 月2 日、99年5 月5 日訊問
    筆錄在卷可稽（偵一卷第5-7 、36-38 頁），且為被告林隆
    富、黃月珠所不爭執（本院審訴卷第28頁背面），足徵被告
    林隆富、黃月珠於上開偵查中以證人身分所為之證述，均係
    經依法定程序具結擔保所述，應堪認定。
  2.被告黃月珠於本院審理時供承：伊有精神功能異常的證明書
    ，伊很後悔幫人家作證被起訴偽證伊的主治醫師說伊都聽人
    家使喚，說伊腦袋空空的，叫伊要老實跟庭上講；案發當天
    伊在二樓就迷迷糊糊睡著了，被告易錢之、林隆富在樓下吃
    什麼伊不知道，伊有吃藥，於睡眠狀態中，沒有聽的很清楚
    ；被告易錢之寫單子給伊，伊是照單子裡面寫的內容念，被
    告易錢之要求伊出來幫他作證，他還在假釋中，實際上被告
    易錢之、林隆富有沒有喝酒，伊不知道等語（本院訴字卷第
    30-31 頁），並提出高雄市立凱旋醫院99年3 月1 日診斷書
    （本院訴字卷第35頁）為憑，而被告易錢之於本件酒後駕車
    案發前，並未服用上開蜂膠產品，業經本院認定如前，足認
    被告黃月珠於偵訊時具結證稱：被告易錢之於99年2 月26日
    凌晨肚子痛，被告林隆富原欲拿山竹果給被告易錢之喝，卻
    誤拿蜂膠泡水給被告易錢之喝，被告易錢之喝完就騎車走了
    云云（偵一卷第6 、37-38 頁），顯係虛偽陳述無訛。
  3.被告林隆富於99年4 月2 日偵訊時證稱：99年2 月26日凌晨
    1 點多，被告易錢之說他肚子痛又大便有血，被告黃月珠就
    用國語叫伊拿山竹果飲料給被告易錢之喝，因伊聽錯了，伊
    聽成蜂膠，就泡3 罐多蜂膠給被告易錢之喝，被告易錢之在
    樓下坐，伊在樓上泡蜂膠云云（偵一卷第6 頁），然被告黃
    月珠於99年2 月26日凌晨因吃藥而處於睡眠狀態，且不知道
    被告易錢之、林隆富在樓下喝何飲料之情，業如前述，堪認
    被告林隆富前揭偵訊時證述被告黃月珠叫其拿山竹果飲料給
    被告易錢之喝，而其誤拿蜂膠云云，顯與事實相悖而為虛偽
    陳述。又被告林隆富於99年5 月5 日偵訊時證稱：99年2 月
    26日凌晨，伊泡了2 罐多蜂膠給被告易錢之喝云云（偵一卷
    第36-37 頁），然被告易錢之於99年2 月26日凌晨並未飲用
    上開蜂膠產品既如前述，則被告林隆富此部分結證內容，亦
    顯為虛偽陳述無訛。
  4.被告易錢之雖矢口否認唆被告林隆富、黃月珠偽證，惟被告
    易錢之於本件公共危險案發前並未飲用上開蜂膠產品，被告
    黃月珠甚且不知被告易錢之究係飲用何物，業經本院認定如
    前，則被告林隆富、黃月珠本無於偵訊時結證稱被告易錢之
    飲用被告林隆富誤取之上開蜂膠產品之理，被告黃月珠更無
    得知被告易錢之究竟是否於案發前飲用上開蜂膠產品之理，
    若非被告易錢之請託被告林隆富、黃月珠出庭為其作證，並
    於偵訊前要求被告林隆富、黃月珠照其預先擬定之答辯內容
    作證，被告林隆富、黃月珠應無為前揭虛偽陳述之必要。又
    被告黃月珠於本院審理時供承：伊不知道被告易錢之是否有
    喝酒，伊是照被告易錢之寫給伊的單子作證等語（本院訴字
    卷第31頁），足徵被告黃月珠於偵訊時所為前揭虛偽證述確
    係因被告易錢之唆使無訛。苟被告易錢之無唆使被告林隆富
    、黃月珠偽證之情事，被告林隆富、黃月珠應無為前揭虛偽
    證述，陷己觸偽證罪，而有遭判刑之可能，堪認被告易錢之
    明確知悉被告林隆富、黃月珠於偵訊時會依其唆使而為前揭
    虛偽證述，此觀諸99年4 月2 日檢察官偵訊被告前，原並未
    傳喚被告林隆富、黃月珠為證人，而係因被告易錢之於當日
    偵訊時具狀稱被告林隆富、黃月珠於本件案發當日在現場，
    並攜同被告林隆富、黃月珠到庭，檢察官始點呼被告林隆富
    、黃月珠入庭作證，有臺灣高雄地方法院檢察署檢察官辦案
    進行單（偵一卷第2 頁）、臺灣高雄地方法院檢察署點名單
    （偵一卷第3 頁）、99年4 月2 日檢察官偵訊筆錄（偵一卷
    第4-5 頁）可參，益徵被告林隆富、黃月珠於偵訊時為前揭
    虛偽證述，確係被告易錢之唆使甚明。
  5.綜上，被告林隆富、黃月珠原無為被告易錢之作偽證之犯意
    ，係因受被告易錢之之唆使，始決意於偵訊時就與公共危險
    案情有重要關係事項為前揭虛偽證述。被告易錢之、林隆富
    、黃月珠前揭所辯，顯均係飾卸之詞，殊無可採。本件被告
    3 人前揭犯行均堪認定，應依法論科。
三、論罪科刑之理由─
  (一)按刑法上之偽證罪，為形式犯，不以結果之發生為要件，一
    有偽證行為，無論當事人是否因而受有利或不利之判決，均
    不影響其犯罪之成立。而該罪所謂於案情有重要關係之事項
    ，則指該事項之有無，足以影響於裁判之結果者而言。又證
    人之具結，乃以文書保證其所陳述之事實為真實，告以具結
    義務命其具結，端在使其明瞭具結意義，知所警愓，強制其
    據實陳述，不致為虛偽證言，俾能發現真實，故經具結後如
    就案情有重要關係之事項而為虛偽之陳述時，應受刑法上偽
    證罪之處罰（最高法院71年度臺上第8127號判例意旨參照）
    。本件被告林隆富、黃月珠於檢察官偵訊時以證人身分，供
    前具結，就與案情具有重要關係事項，而為虛偽陳述，足以
    影響法院對於被告易錢之有無違背安全駕駛罪之判斷。被告
    林隆富、黃月珠就該偽證事項之內容，係出於本身之親身經
    歷，仍故意為虛偽之陳述，自應構成偽證罪責。
  (二)核被告林隆富、黃月珠所為，均係犯刑法第168 條之偽證罪
    。又被告林隆富、黃月珠雖分別於檢察官偵訊時有2 次偽證
    犯行，然偽證罪之本質係侵害國家法益，其罪數應以訴訟之
    件數為準，縱於同一訴訟事件數度偽證，仍論以單純一罪（
    最高法院72年度臺上第3311號判例意旨參照）。被告易錢之
    教唆被告林隆富、黃月珠以虛偽證詞助其開脫罪責，致被告
    林隆富、黃月珠因而產生偽證之犯意，被告易錢之教唆他人
    犯偽證罪，依刑法第29條第2 項規定，依其所教唆之偽證罪
    論處。核被告易錢之所為，係犯刑法第29條第1 項、第168
    條之教唆偽證罪、刑法第185 條之3 服用酒類，不能安全駕
    駛動力交通工具而駕駛罪。被告易錢之同時教唆被告林隆富
    、黃月珠，侵害同一國家法益，僅成立教唆偽證一罪。被告
    易錢之所犯不能安全駕駛動力交通工具罪、教唆偽證二罪，
    犯意各別，行為互殊，應分論併罰。
  (三)爰審酌被告易錢之於飲酒後猶駕駛動力交通工具於公眾往來
    之道路，嚴重威脅公眾生命財產安全，行為實有不該，且為
    脫免自身公共危險刑責，竟教唆被告林隆富、黃月珠於檢察
    官偵訊時為不實證述而為偽證，嚴重妨害國家司法對案件偵
    辦之正確性及公信力；被告林隆富、黃月珠係受被告易錢之
    之教唆而產生偽證之犯意，並以到庭具結證述之方式為不實
    證述，所為妨害司法機關對案件偵辦之正確性非微，及被告
    3 人犯罪之動機、目的、手段、智識程度、生活狀況等一切
    情狀，分別量處如主文所示之刑，並就被告易錢之諭知拘役
    部分諭知易科罰金之折算標準
據上論斷，應依刑事訴訟法第299 條第1 項前段，刑法第29條、
第168 條、第185 條之3 、第41條第1 項前段，判決如主文。
本案經檢察官陳登燦到庭執行職務。
中    華    民    國    99    年    12    月    23    日
            刑事第十六庭  審判長法  官  曾逸誠
                                法  官  林柏壽
                                法  官  姚水文
以上正本證明與原本無異。
如不服本判決應於收受送達後10日內向本院提出上訴書狀，並應
敘述具體理由；如未敘述上訴理由者，應於上訴期間屆滿後20日
內向本院補提理由書（均須按他造當事人之人數附繕本）「切勿
逕送上級法院」。
中    華    民    國    99    年    12    月    24    日
                                書記官  蔡靜雯
附錄本案論罪科刑之法條
刑法第29條
教唆他人使之實行犯罪行為者，為教唆犯。
教唆犯之處罰，依其所教唆之罪處罰之。
刑法第168條
於執行審判職務之公署審判時或於檢察官偵查時，證人、鑑定人
、通譯於案情有重要關係之事項，供前或供後具結，而為虛偽陳
述者，處7 年以下有期徒刑。
刑法第185條之3
服用毒品、麻醉藥品、酒類或其他相類之物，不能安全駕駛動力
交通工具而駕駛者，處1 年以下有期徒刑、拘役或科或併科15萬
元以下罰金。

司法院資訊處製作；財團法人民間司法改革基金會備份。
